---
title: "Actividad Evaluable 2"
output: pdf_document
date: "2026-01-12"
editor_options: 
  markdown: 
    wrap: 72
---

```{r setup, include=FALSE}
knitr::opts_chunk$set(echo = TRUE)
```

```{r}
#install.packages("rvest")
#install.packages("httr")
#install.packages("dplyr")
#install.packages("ggplot2")
#install.packages("forcats")


library("rvest")
library("httr")
library("dplyr")
library("stringr")
library("ggplot2")
library("forcats")
```

## Pregunta 1:

Queremos programar un programa de tipo web scrapping con el que podamos
obtener una página web, mediante su URL, y poder analizar su contenido
HTML con tal de extraer datos e información específica. Nuestro programa
ha de ser capaz de cumplir con los siguientes pasos:

1.  Descargar la página web de la URL indicada, y almacenarlo en un
    formato de R apto para ser tratado. El primer paso para realizar
    tareas de crawling y scraping es poder descargar los datos de la
    web. Para esto usaremos la capacidad de R y de sus librerías (httr y
    XML) para descargar webs y almacenarlas en variables que podamos
    convertir en un formato fácil de analizar (p.e. de HTML a XML).

```{r}
url <- "https://www.mediawiki.org/wiki/MediaWiki"

html <- read_html(url)
#html

html |> html_element("h1")
```

2.  Analizar el contenido de la web, buscando el título de la página
    (que en HTML se etiqueta como “title”). En las cabeceras web
    encontramos información como el título, los ficheros de estilo
    visual, y meta-información como el nombre del autor de la página,
    una descripción de esta, el tipo de codificación de esta, o palabras
    clave que indican qué tipo de información contiene la página. Una
    vez descargada la página, y convertida a un formato analizable (como
    XML), buscaremos los elementos de tipo “title”. P.e. “

    <title>Titulo de Página</title>

    ”.

```{r}
html |> html_elements("title") |> html_text2()
```

3.  Analizar el contenido de la web, buscando todos los enlaces (que en
    HTML se etiquetan como “a”), buscando el texto del enlace, así como
    la URL. Vamos a extraer, usando las funciones de búsqueda XML, todos
    los enlaces que salen de esta página con tal de listarlos y poder
    descargarlas más tarde. Sabemos que estos son elementos de tipo
    “<a>”, que tienen el atributo “href” para indicar la URL del enlace.
    P.e. “<a href = ‘enlace’>Texto del Enlace</a>”. Del enlace nos
    quedaremos con la URL de destino y con el valor del enlace (texto
    del enlace).

```{r}
urls <- html |> html_elements("a") |> html_attr("href")
texto <- html |> html_elements("a") |> html_text2()

datos <- data.frame(
  URL = urls,
  Texto = texto,
  stringsAsFactors = FALSE
)
head(datos, 10)
```

4.  Generar una tabla con cada enlace encontrado, indicando el texto que
    acompaña el enlace, y el número de veces que aparece un enlace con
    ese mismo objetivo. En este paso nos interesa reunir los datos
    obtenidos en el anterior paso. Tendremos que comprobar, para cada
    enlace, cuantas veces aparece.

```{r}
tabla_freq <- table(datos)
datos <- as.data.frame(tabla_freq, responseName = "Repeticiones")

datos <- subset(datos, Repeticiones > 0)

head(datos, 10)
```

5.  Para cada enlace, seguirlo e indicar si está activo (podemos usar el
    código de status HTTP al hacer una petición a esa URL). En este paso
    podemos usar la función HEAD de la librería “httr”, que en vez de
    descargarse la página como haría GET, solo consultamos los atributos
    de la página o fichero destino. HEAD nos retorna una lista de
    atributos, y de entre estos hay uno llamado “header” que contiene
    más atributos sobre la página buscada. Si seguimos podemos encontrar
    el “status_code” en “resultado\$status_code”. El “status_code” nos
    indica el resultado de la petición de página o fichero. Este código
    puede indicar que la petición ha sido correcta (200), que no se ha
    encontrado (404), que el acceso está restringido (403), etc. • Tened
    en cuenta que hay enlaces con la URL relativa, con forma
    “/xxxxxx/xxxxx/a.html”. En este caso, podemos indicarle como
    “handle” el dominio de la página que estamos tratando, o añadirle el
    dominio a la URL con la función “paste”. • Tened en cuenta que puede
    haber enlaces externos con la URL absoluta, con forma
    “<http://xxxxxx/xxxx/a.html>” (o https), que los trataremos
    directamente. • Tened en cuenta que puede haber enlaces que apunten
    a subdominios distintos, con forma “//subdominio/xxxx/xxxx/a.html”.
    En este caso podemos adjuntarle el prefijo “https:” delante,
    convirtiendo la URL en absoluta. • Tened en cuenta URLS internas con
    tags, como por ejemplo “#search-p”. Estos apuntan a la misma página
    en la que estamos, pero diferente altura de página. Equivale a
    acceder a la URL relativa de la misma página en la que estamos. Es
    recomendado poner un tiempo de espera entre petición y petición de
    pocos segundos (comando “Sys.sleep”), para evitar ser “baneados” por
    el servidor. Para poder examinar las URLs podemos usar expresiones
    regulares, funciones como “grep”, o mirar si en los primeros
    caracteres de la URL encontramos “//” o “http”. Para tratar las URLs
    podemos usar la ayuda de la función “paste”, para manipular cadenas
    de caracteres y poder añadir prefijos a las URLs si fuera necesario.
    
```{r}
copia_datos <- datos
```

    
```{r}
datos$URL <- gsub("#", url, datos$URL)
head(datos)
```
  
```{r}
# Definimos la base para no repetirla
base_url <- "https:"
main_url <- "https://www.mediawiki.org"

datos <- datos %>%
  mutate(URL = if_else(
    condition = str_starts(URL, "//"),  
    true      = str_c(base_url, URL),   
    false     = URL                     
  ))

datos <- datos %>%
  mutate(URL = if_else(
    condition = str_starts(URL, "/"),  
    true      = str_c(main_url, URL),   
    false     = URL                     
  ))
```

```{r}
s <- c()
for (i in 1:length(datos$URL)) {
  s[i] <- as.character(session(as.character(datos$URL[i]))$response$status_code)
  Sys.sleep(0.1)
}
datos <- copia_datos
datos$Estado <- s

head(datos)
```

## Pregunta 2:
Elaborad, usando las librerías de gráficos base y qplot (ggplot2), una infografía sobre los datos obtenidos. Tal infografía será una reunión de gráficos donde se muestren los
siguientes detalles:

1. Un histograma con la frecuencia de aparición de los enlaces, pero separado por
URLs absolutas (con “http…”) y URLs relativas.

```{r}
absolutas <- datos[!str_starts(datos$URL, "/") & !str_starts(datos$URL, "#"), ]
relativas <- datos[str_starts(datos$URL, "/") | str_starts(datos$URL, "#"), ]
```

```{r}
absolutas %>%
  ggplot(aes(x=URL, y=Repeticiones)) +
    geom_bar(stat="identity", fill="#f68060", alpha=.6, width=.4) +
    coord_flip() +
    theme_bw() +
    # Reduce el tamaño del texto del eje Y (que ahora está a la izquierda)
    theme(axis.text.y = element_text(size = 2))
```

```{r}
relativas %>%
  ggplot(aes(x=URL, y=Repeticiones)) +
    geom_bar(stat="identity", fill="#f68060", alpha=.6, width=.4) +
    coord_flip() +
    theme_bw() +
    # Reduce el tamaño del texto del eje Y (que ahora está a la izquierda)
    theme(axis.text.y = element_text(size = 2))
```
2. Un gráfico de barras indicando la suma de enlaces que apuntan a otros
dominios o servicios (distinto a https://www.mediawiki.org en el caso de
ejemplo) vs. la suma de los otros enlaces.
Aquí queremos distinguir enlaces que apuntan a mediawiki versus el resto.
Sabemos que las URLs relativas ya apuntan dentro, por lo tanto hay que analizar
las URLs absolutas y comprobar que apunten a https://www.mediawiki.org.

```{r}
dominio <- sum(relativas$Repeticiones) + sum(absolutas[str_starts(absolutas$URL, main_url), "Repeticiones"])
otros <- sum(absolutas$Repeticiones) - sum(absolutas[str_starts(absolutas$URL, main_url), "Repeticiones"])
total <- sum(datos$Repeticiones)
total
dominio + otros
```
```{r}
dominio_o_no <- data.frame(
  Tipo=c("Dominio", "Otros"),  
  value=c(dominio, otros)
)

ggplot(dominio_o_no, aes(x=Tipo, y=value, fill=Tipo)) +  
  geom_col() + 
  scale_fill_manual(values = c("red", "blue") ) +
  theme_bw() +
  theme(legend.position="none")
```

