---
title: "Actividad Evaluable 2"
output: pdf_document
date: "2026-01-12"
---

```{r setup, include=FALSE}
knitr::opts_chunk$set(echo = TRUE)
```

```{r}
#install.packages("rvest")
#install.packages("httr2")

library("rvest")
library("httr2")
```

## Pregunta 1:

Queremos programar un programa de tipo web scrapping con el que podamos obtener
una página web, mediante su URL, y poder analizar su contenido HTML con tal de extraer
datos e información específica.
Nuestro programa ha de ser capaz de cumplir con los siguientes pasos:

1. Descargar la página web de la URL indicada, y almacenarlo en un formato de R
apto para ser tratado.
El primer paso para realizar tareas de crawling y scraping es poder descargar los
datos de la web. Para esto usaremos la capacidad de R y de sus librerías (httr y
XML) para descargar webs y almacenarlas en variables que podamos convertir
en un formato fácil de analizar (p.e. de HTML a XML).

```{r}
url <- "https://www.mediawiki.org/wiki/MediaWiki"

html <- read_html(url)
#html

html |> html_element("h1")
```
