---
title: "Actividad Evaluable 2"
output: pdf_document
date: "2026-01-12"
editor_options: 
  markdown: 
    wrap: 72
---

```{r setup, include=FALSE}
knitr::opts_chunk$set(echo = TRUE)
```

Instalación y carga de las librerías para ser usadas a lo largo de la
ejecución del código.

```{r}
#install.packages("rvest")
#install.packages("httr")
#install.packages("dplyr")
#install.packages("ggplot2")
#install.packages("forcats")
#install.packages("patchwork")

library("rvest")
library("httr")
library("dplyr")
library("stringr")
library("ggplot2")
library("forcats")
library("patchwork")
```

## Pregunta 1:

**Queremos programar un programa de tipo *web scraping* con el que
podamos obtener una página web, mediante su URL, y poder analizar su
contenido HTML con tal de extraer datos e información específica.
Nuestro programa ha de ser capaz de cumplir con los siguientes pasos:**

1.  **Descargar la página web de la URL indicada, y almacenarlo en un
    formato de R apto para ser tratado. El primer paso para realizar
    tareas de *crawling* y *scraping* es poder descargar los datos de la
    web. Para esto usaremos la capacidad de R y de sus librerías (httr y
    XML) para descargar webs y almacenarlas en variables que podamos
    convertir en un formato fácil de analizar (p.e. de HTML a XML).**

Primero de todo guardamos la URL a analizar dentro de una variable para
poder usarla más adelante.

```{r}
url <- "https://www.mediawiki.org/wiki/MediaWiki"
```

Como nosotros usamos la librería **rvest**, podemos obtener los datos de
la página haciendo un simple *read_html*.

```{r}
html <- read_html(url)
#html

html |> html_element("h1")
```

2.  **Analizar el contenido de la web, buscando el título de la página
    (que en HTML se etiqueta como “title”). En las cabeceras web
    encontramos información como el título, los ficheros de estilo
    visual, y meta-información como el nombre del autor de la página,
    una descripción de esta, el tipo de codificación de esta, o palabras
    clave que indican qué tipo de información contiene la página. Una
    vez descargada la página, y convertida a un formato analizable (como
    XML), buscaremos los elementos de tipo “title”. P.e.
    `<title>Titulo de Página</title>`.**

Para obtener el título de la página web, buscamos con *html_elements*
donde aparece *title* y obtenemos su texto, que guardamos en una
variable por si nos hace falta más adelante.

```{r}
title <- html |> html_elements("title") |> html_text2()
title
```

3.  **Analizar el contenido de la web, buscando todos los enlaces (que
    en HTML se etiquetan como “a”), buscando el texto del enlace, así
    como la URL. Vamos a extraer, usando las funciones de búsqueda XML,
    todos los enlaces que salen de esta página con tal de listarlos y
    poder descargarlas más tarde. Sabemos que estos son elementos de
    tipo “**<a>**”, que tienen el atributo “href” para indicar la URL
    del enlace. P.e. `<a href = ‘enlace’>Texto del Enlace</a>`. Del
    enlace nos quedaremos con la URL de destino y con el valor del
    enlace (texto del enlace).**

Para la realización de este ejercicio, donde obtenemos las URL y su
texto correspondiente, lo que hacemos es: primero obtenemos las URL con
*html_attr*, luego obtenemos de la misma forma el texto (lo hacemos por
separado ya que a partir del *href* no podemos obtener el texto) pero en
este caso obtenemos solo el texto correspondiente. Finalmente creamos un
*data frame* que contiene ambas columnas.

```{r}
urls <- html |> html_elements("a") |> html_attr("href")
texto <- html |> html_elements("a") |> html_text2()

datos <- data.frame(
  URL = urls,
  Texto = texto,
  stringsAsFactors = FALSE
)
head(datos, 10)
```

4.  **Generar una tabla con cada enlace encontrado, indicando el texto
    que acompaña el enlace, y el número de veces que aparece un enlace
    con ese mismo objetivo. En este paso nos interesa reunir los datos
    obtenidos en el anterior paso. Tendremos que comprobar, para cada
    enlace, cuántas veces aparece.**

Ahora para generar la tabla con las repeticiones, usamos la función
*table* de R. Después de realizar el conteo de repeticiones, lo
transformamos en *data frame*, de manera que nos queda la tabla que
teníamos anteriormente, con una columna adicional que es
**Repeticiones**. Para eliminar todos aquellos datos que tienen 0
repeticiones, usamos la función *subset* que solamente deja las filas
que cumplen con la condición especificada.

```{r}
tabla_freq <- table(datos)
datos <- as.data.frame(tabla_freq, responseName = "Repeticiones")

datos <- subset(datos, Repeticiones > 0)

head(datos, 10)
```

5.  **Para cada enlace, seguirlo e indicar si está activo (podemos usar
    el código de status HTTP al hacer una petición a esa URL). En este
    paso podemos usar la función HEAD de la librería “httr”, que en vez
    de descargarse la página como haría GET, solo consultamos los
    atributos de la página o fichero destino. HEAD nos retorna una lista
    de atributos, y de entre estos hay uno llamado “header” que contiene
    más atributos sobre la página buscada. Si seguimos podemos encontrar
    el “status_code” en “resultado\$status_code”. El “status_code” nos
    indica el resultado de la petición de página o fichero. Este código
    puede indicar que la petición ha sido correcta (200), que no se ha
    encontrado (404), que el acceso está restringido (403), etc.**
    -   **Tened en cuenta que hay enlaces con la URL relativa, con forma
        “/xxxxxx/xxxxx/a.html”. En este caso, podemos indicarle como
        “handle” el dominio de la página que estamos tratando, o
        añadirle el dominio a la URL con la función “paste”.**
    -   **Tened en cuenta que puede haber enlaces externos con la URL
        absoluta, con forma “<http://xxxxxx/xxxx/a.html>” (o https), que
        los trataremos directamente.**
    -   **Tened en cuenta que puede haber enlaces que apunten a
        subdominios distintos, con forma
        “//subdominio/xxxx/xxxx/a.html”. En este caso podemos adjuntarle
        el prefijo “https:” delante, convirtiendo la URL en absoluta.**
    -   **Tened en cuenta URLS internas con tags, como por ejemplo
        “#search-p”. Estos apuntan a la misma página en la que estamos,
        pero diferente altura de página. Equivale a acceder a la URL
        relativa de la misma página en la que estamos. Es recomendado
        poner un tiempo de espera entre petición y petición de pocos
        segundos (comando “Sys.sleep”), para evitar ser “baneados” por
        el servidor. Para poder examinar las URLs podemos usar
        expresiones regulares, funciones como “grep”, o mirar si en los
        primeros caracteres de la URL encontramos “//” o “http”. Para
        tratar las URLs podemos usar la ayuda de la función “paste”,
        para manipular cadenas de caracteres y poder añadir prefijos a
        las URLs si fuera necesario.**

Primero hacemos una copia del *data frame* para poder modificar hacer
modificaciones de las URL y que no tenga impacto para los siguientes
ejercicios.

```{r}
copia_datos <- datos
```

Luego sustituimos los ***\#*** por la URL que habíamos guardado al
principio, ya que los ***\#*** significan que se está apuntando a esa
misma página, pero a alturas distintas de esta.

```{r}
datos$URL <- gsub("#", url, datos$URL)
head(datos)
```

Luego, para tratar las URL relativas y las absolutas que empiecen por
*//*, realizamos una búsqueda con sustitución para los valores del *data
frame* que cumplan las siguientes condiciones:

1.  Que empiecen por **//**.
2.  Que empiecen por **/**.

La razón del orden es básicamente porque si se hiciera del revés
afectaría a las URL que tuviesen los **//**.

```{r}
base_url <- "https:"
main_url <- "https://www.mediawiki.org"

datos <- datos %>%
  mutate(URL = if_else(
    condition = str_starts(URL, "//"),  
    true      = str_c(base_url, URL),   
    false     = URL                      
  ))

datos <- datos %>%
  mutate(URL = if_else(
    condition = str_starts(URL, "/"),  
    true      = str_c(main_url, URL),   
    false     = URL                      
  ))
```

Seguidamente vamos iterando por todas las filas del *data frame* y
realizamos una conexión a la URL (usando la función *session* de
**rvest** y guardamos el atributo `status_code` de la respuesta, luego
se realiza una pequeña pausa para no estresar el servidor.

Finalmente volvemos a cambiar los datos que recien acabamos de tratar
por los originales y guardamos los datos en una nueva columna que
nombramos **Estado**.

```{r}
s <- c()
for (i in 1:length(datos$URL)) {
  s[i] <- as.character(session(as.character(datos$URL[i]))$response$status_code)
  Sys.sleep(0.1)
}

datos_limpios <- datos
datos <- copia_datos

datos$Estado <- s

head(datos)
```

## Pregunta 2:

**Elaborad, usando las librerías de gráficos base y qplot (ggplot2), una
infografía sobre los datos obtenidos. Tal infografía será una reunión de
gráficos donde se muestren los siguientes detalles:**

1.  **Un histograma con la frecuencia de aparición de los enlaces, pero
    separado por URLs absolutas (con “http…”) y URLs relativas.**

Para conseguir las URL relativas y absolutas realizamos el siguiente
cálculo:

1.  **Absolutas** = URL que **no** empiezan por **/** + URL que **no**
    empiezan por **\#**.
2.  **Relativas** = URL que empiezan por / o URL que empiezan por
    **\#**.

```{r}
absolutas <- datos[!str_starts(datos$URL, "/") & !str_starts(datos$URL, "#"), ]
relativas <- datos[str_starts(datos$URL, "/") | str_starts(datos$URL, "#"), ]
```

Entonces una vez hecha la división creamos las dos tablas donde el eje X
serán nuestras URL y el eje Y serán las veces que aparecen o
*Repeticiones*.

```{r}
barplot_absolutas <- absolutas %>%
    ggplot(aes(x=URL, y=Repeticiones)) +
    geom_bar(stat="identity", fill="#f68060", alpha=.6, width=.4) +
    coord_flip() +
    theme_bw() +
    # Reduce el tamaño del texto del eje Y (que ahora está a la izquierda)
    theme(axis.text.y = element_text(size = 2))

barplot_absolutas
```

```{r}
barplot_relativas <-relativas %>%
    ggplot(aes(x=URL, y=Repeticiones)) +
    geom_bar(stat="identity", fill="#f68060", alpha=.6, width=.4) +
    coord_flip() +
    theme_bw() +
    # Reduce el tamaño del texto del eje Y (que ahora está a la izquierda)
    theme(axis.text.y = element_text(size = 2))

barplot_relativas
```

2.  **Un gráfico de barras indicando la suma de enlaces que apuntan a
    otros dominios o servicios (distinto a <https://www.mediawiki.org>
    en el caso de ejemplo) vs. la suma de los otros enlaces. Aquí
    queremos distinguir enlaces que apuntan a mediawiki versus el resto.
    Sabemos que las URLs relativas ya apuntan dentro, por lo tanto hay
    que analizar las URLs absolutas y comprobar que apunten a
    <https://www.mediawiki.org>.**

Para el siguiente gráfico de barras, decidimos almacenar las
**Repeticiones** de las URL que apuntan a otros dominios de las que
apuntan al mismo. Para ello realizamos los siguientes cálculos:

1.  **Dominio:** Es la suma de las Repeticiones de URLs **Relativas** +
    suma de las Repeticiones de URLs **Absolutas** que empiezan por
    <https://www.mediawiki.org>.
2.  **Otros:** Es la suma de las Repeticiones de URLs **Absolutas** que
    **NO** empiezan por <https://www.mediawiki.org>.

```{r}
dominio <- sum(relativas$Repeticiones) + sum(absolutas[str_starts(absolutas$URL, main_url), "Repeticiones"])
otros <- sum(absolutas[!str_starts(absolutas$URL, main_url), "Repeticiones"])

total <- sum(datos$Repeticiones)
total
dominio + otros
```

Luego creamos un *barplot* que representará el pequeño *data frame* que
acabamos de formar con estas dos variables y lo representamos
gráficamente usando la librería de *ggplot2*.

```{r}
dominio_o_no <- data.frame(
  Tipo=c("Dominio", "Otros"),  
  Cantidad=c(dominio, otros)
)

barplot_dominio <- ggplot(dominio_o_no, aes(x=Tipo, y=Cantidad, fill=Tipo)) +  
  geom_col() + 
  scale_fill_manual(values = c("red", "blue") ) +
  theme_bw() +
  theme(legend.position="none")

barplot_dominio
```

3.  **Un gráfico de tarta (*pie chart*) indicando los porcentajes de
    Status de nuestro análisis. Por ejemplo, si hay 6 enlaces con status
    “200” y 4 enlaces con status “404”, la tarta mostrará un 60% con la
    etiqueta “200” y un 40% con la etiqueta “404”. Este gráfico lo
    uniremos a los anteriores. El objetivo final es obtener una imagen
    que recopile los gráficos generados.**

Para este último ejercicio hacemos algo parecido al anterior, donde en
este caso solo realizamos el conteo de qué URL tenían *status_code* 200
y cuáles tenían *status_code* 404.

```{r}
estado_200 <- count(datos[str_starts(datos$Estado, "200"), ]) 
estado_404 <- count(datos[str_starts(datos$Estado, "404"), ])
```

Y finalmente realizamos el mismo proceso de antes, pero ahora creamos un
*Pie Chart*.

```{r}
# Basic piechart
estados <- data.frame(
  Tipo=c("Estado_200", "Estado_404"),  
  Cantidad=c(estado_200[1,1], estado_404[1,1])
)

pie_chart <- ggplot(estados, aes(x="", y=Cantidad, fill=Tipo)) +
  geom_bar(stat="identity", width=1, color="white") +
  coord_polar("y", start=0)

pie_chart
```

Para terminar, aqui tenemos todas las graficas en una misma imagen:

```{r}
grafico_final <- (barplot_absolutas + barplot_relativas) / (barplot_dominio + pie_chart)

grafico_final
```

Aquí está el codigo para poder descargar las imagenes como png:

```{r}
# BARPLOT ABSOLUTAS
png("barplot_absolutas.png", width = 12000, height = 9000, res = 1000)
print(barplot_absolutas)
dev.off()

# BARPLOT RELATIVAS
png("barplot_relativas.png", width = 12000, height = 9000, res = 1000)
print(barplot_relativas)
dev.off()

# BARPLOT DOMINIO
png("barplot_dominio.png", width = 2400, height = 1800, res = 200)
print(barplot_dominio)
dev.off()

# PIE CHART
png("pie_chart.png", width = 2400, height = 1800, res = 200)
print(pie_chart)
dev.off()

# GRAFICO FINAL
png("grafico_final.png", width = 24000, height = 18000, res = 2000)
print(grafico_final)
dev.off()
```
